【裁判字號】    98,訴,835
【裁判日期】    980930
【裁判案由】    侵權行為損害賠償
【裁判全文】
臺灣板橋地方法院民事判決               98年度訴字第835號
原      告  甲○○
訴訟代理人  葉鞠萱律師
被      告  乙○○
                      5樓
            丙○○
                      9
            丁○○○
共      同
訴訟代理人  吳姿璉律師
上列當事人間侵權行為損害賠償事件，經本院刑事庭裁定（98年
度附民字第26號）移送前來，本院於民國98年9 月22日言詞辯論
終結，判決如下：
    主  文
被告丁○○○應給付原告新臺幣參萬元，及自民國九十八年一月
二十二日起至清償日止，按年息百分之五計算之利息。
被告丙○○應給付原告新臺幣參萬伍仟伍佰元，及自民國九十八
年一月二十二日起至清償日止，按年息百分之五計算之利息。
被告乙○○應給付原告新臺幣參萬元，及自民國九十八年一月二
十二日起至清償日止，按年息百分之五計算之利息。
原告其餘之訴駁回。
訴訟費用由被告丁○○○、丙○○、乙○○負擔百分之二，餘由
原告負擔。
本判決第一、二、三項於原告各以新臺幣壹萬元、壹萬壹仟玖佰
元、壹萬元為被告丁○○○、丙○○、乙○○供擔保後，得為假
執行。但被告丁○○○、丙○○、乙○○如各以新臺幣參萬元、
參萬伍仟伍佰元、參萬元為原告預供擔保，得免為假執行。
原告其餘假執行之聲請駁回。
    事實及理由
一、程序方面：原告於訴狀送達後，將訴之聲明第2 項有關「被
    告丙○○應給付原告新臺幣（下同）2,006,888 元」部分，
    變更為「被告丙○○應給付原告2,005,985 元」，屬減縮應
    受判決事項之聲明，核其請求之基礎事實同一，且不甚礙被
    告之防禦及訴訟之終結，況被告於上開訴之變更並無異議，
    而為本案之言詞辯論，視為同意變更，依民事訴訟法第255
    條第1 項第1 、2 、3 、7 款及第2 項之規定，應予准許。
二、原告主張：
  (一)被告乙○○因懷疑其丈夫劉峻銘與原告甲○○過從甚密，竟
    與其弟即被告丙○○、其母即被告丁○○○等2 人，意圖散
    布於眾，共同基於妨害名譽之犯意，於民國96年12月底，在
    臺北縣新莊市○○街15號，由被告乙○○、丁○○○向訴外
    人何鳳嬌指摘「甲○○有很多男朋友，行為不檢點，並勾引
    劉峻銘」等情；再於97年1 月14日，由被告丙○○撥打電話
    向何鳳嬌指稱「乙○○、丁○○○所述李麓蓉勾引他人丈夫
    之事均為事實」等語，而被告丁○○○亦於同日中午，在臺
    北縣新莊市○○街15號，向何鳳嬌指稱「甲○○行為不檢點
    ，有很多男朋友，其中最主要的一位即乙○○之配偶」等語
    ，而以此指摘足以具體毀損、貶抑原告名譽之事。
  (二)於97年1 月14日16時10分許，被告乙○○、丙○○、丁○○○一同前往位在臺北縣三重市○○○路104 號訴外人吳月燕
    所經營商店（下稱上開商店），先由被告丁○○○向吳月燕
    指摘「甲○○與其女婿（劉峻銘）同居且生活很亂，係狐狸
    精」等語。復在不特定人得共見共聞之上開商店前，由被告
    乙○○、丙○○2 人以「惡毒、可惡、可怕、不要臉、賤女
    人、狐狸精、濫交」等不堪言語辱罵原告，經原告持數位相
    機（下稱系爭相機）欲錄影蒐證，被告丙○○竟另基於強制
    及毀損之犯意，一邊以徒手強力壓迫該相機之鏡頭，致該相
    機之鏡頭因而無法正常開啟而不堪使用，並妨害原告行使權
    利，一邊對原告指述「這就是狐狸精，這就是狐狸精」等語
    ，被告丁○○○則高喊「大家來看狐狸精呀」，被告乙○○
    亦在一旁指述「狐狸精、狐狸精、狐狸精在這裡喔！人家的
    第三者、通姦」等語。復於97年1 月15日，被告乙○○撥打
    電話予訴外人鐘慧融指稱「劉峻銘有婚外情，對象即為甲○○，有證據可證明劉峻銘、甲○○有約會、出遊，且動作親
    暱，男女雙方均有回彼此家，且有證據可證明2 人有性行為
    ，且有畫面為證」等語，而以此指摘足以具體毀損、貶抑原
    告甲○○名譽之事。被告等因上開行為，業經  鈞院以97年
    度易字第3814號及臺灣高等法院以98年度上易字第962 號判
    決有罪確定。
  (三)原告因被告等之上開行為而受有相當之精神損害，並曾前往
    精神科就醫。被告於98年7 月15日所陳報者，均非加害行為
    時之財產狀態，應以另案  鈞院97年度婚字第548 號之卷證
    資料為準。被告丁○○○名下有多筆不動產，其中一筆係用
    以經營商號（即臺北縣新莊市○○街15號之新源百貨行，被
    告丁○○○為該商號負責人），光該筆不動產即價值5 千萬
    元，為被告等於另案  鈞院97年度婚字第548 號審理中所自
    承。被告丙○○名下亦有多筆不動產，均位於臺北市○○○
    路精華地段，為被告丙○○於另案鈞院97年度婚字第548 號
    審理中所自承，且其受有德國長笛演奏家碩士學位之高等教
    育，為法曼長笛室內樂團之成員，並任教於華岡藝校、花蓮
    中學、福星國小、三重國小等，屬高社經地位人士。被告乙○○名下雖無不動產，但為家中商號之唯一繼承人，目前固
    定領有月薪5 萬元，並領有額外獎金，收入頗豐，為被告乙○○於另案  鈞院97年度婚字第548 號審理中所自承，且其
    受有大專高等教育，並取得輻射防護員及放射師之執照，應
    屬高社經地位之專業人士，渠等3 人恣意侵害原告之名譽多
    次，爰依民法第184 條第1 項前段、第195 條第1 項請求被
    告丁○○○、丙○○、乙○○各賠償原告慰撫金150 萬元、
    200 萬元、100 萬元。另就被告丙○○上開毀損原告數位相
    機部分，依民法第184 條第1 項前段、第196 條第1 項請求
    被告丙○○賠償原告5,985 元等語。並聲明：1.被告丁○○○應給付原告150 萬元，及自起訴狀繕本送達之翌日起至清
    償日止，按年息百分之五計算之利息。2.被告丙○○應給付
    原告2,005,985 元，及自起訴狀繕本送達之翌日起至清償日
    止，按年息百分之五計算之利息。3.被告乙○○應給付原告
    100 萬元，及自起訴狀繕本送達之翌日起至清償日止，按年
    息百分之五計算之利息。4.原告願供擔保，請准宣告假執行
    。
三、被告則以：
  (一)被告乙○○與訴外人劉峻銘原為夫妻，被告乙○○一直於娘
    家經營之寢具店工作，劉峻銘則因工作不順，亦至被告乙○○娘家經營之寢具店工作，並因此近水樓台，經常與於寢具
    店所設華歌爾專櫃小姐即原告聊天，進而與原告曖昧交往，
    2 人於夜間親蜜逛街，每週數次共進餐廳約會，或至原告家
    共處。原告介入被告乙○○婚姻之上開事實，業經  鈞院97
    年度婚字第548號民事判決認定屬實。
  (二)被告乙○○因婚姻遭第三者介入，已屬傷心，劉峻銘沈迷於
    與原告交往，對於二人所生幼子劉家源（民國94年3 月30日
    生）便不太聞問，劉峻銘與原告發生婚外情之時間長達一年
    以上，被告乙○○同時遭丈夫及原告背叛之重大打擊，精神
    上長期所受折磨實難言諭，又須承擔獨力照顧幼子之壓力，
    實屬心力交瘁、備感無助。97年1 月14日，被告乙○○約母
    親即被告丁○○○、弟弟即被告丙○○赴吳月燕所設商店找
    原告，當時找原告之目的僅為向原告問清楚原告之態度，及
    商談如何處理此段婚外情，無意與原告發生衝突。待到得現
    場，與原告話不投機，被告乙○○一時情緒激動，長期忍受
    婚姻遭破壞之委屈情緒一時難以控制而爆發，方歇斯底里，
    忍不住出言不遜。被告丁○○○為被告乙○○之母，又有憂
    鬱症，本來已較常人無法控制情緒，見到女兒委屈，心中不
    捨乃強為女兒出頭；被告丙○○為被告乙○○之弟，與姐姐
    一向感情非常好，眼見姐姐的婚姻遭破壞介入、第三者不僅
    毫無悔意反氣焰囂張，一時氣盛亦義氣相挺母姐，而原告並
    因此傷害被告丙○○。被告等於行為後均深感後悔，被告乙○○對自身家務事竟牽連母、弟，亦感後悔。
  (三)本件肇因於原告介入被告乙○○之家庭，被告乙○○身為婚
    姻被介入之受害者，因滿懷委屈方一時情緒失控，被告丁○○○、丙○○分別為被告乙○○之母、弟，因不捨被告乙○○受此委屈，方出言不遜，渠等維護被告乙○○之行為雖屬
    不當，惟實屬人倫之常，而有可憫。且被告等犯後態度良好
    ，不僅坦承犯罪事實，對於檢察官之偵辦均全力配合調查，
    就檢察官之詢問亦知無不言，言無不盡。被告等對於自身之
    不當行為已深感抱歉及悔悟，犯後並積極與原告洽商和解，
    並審酌實務上關於妨害名譽之精神慰撫金，法院認定金額通
    常為新臺幣（下同）5 萬元以內，僅有少數知名人物之精神
    慰撫金可被法院認定較高。原告請求被告等給付之精神慰撫
    金合計竟高達450萬元，實屬過高，顯不合理。被告等為展
    現誠意，除參考實務一般認定之精神慰撫金金額，並提出較
    該金額為高之和解金，而向原告提出願連帶以6 萬元與原告
    達成和解，且被告丙○○亦遭原告過失傷害，經臺灣高等法
    院以97年度上易字第2752號判決原告有罪確定，被告乙○○
    亦不追究原告介入其家庭情事。惟原告既不願降價，亦不願
    提出渠之和解金額，僅一再表示被告家中有錢，應提出令渠
    滿意之金額云云。惟查實務見解於認定精神慰撫金時，本已
    斟酌兩造資力，況被告等從未向原告表示被告等家中有錢等
    語，僅曾於被告乙○○與劉峻銘之離婚訴訟中，為爭取獨生
    幼子之監護權，而應法院要求提出被告之資力。且該案為被
    告乙○○與劉峻銘之離婚訴訟，又為訴訟中之正當攻防，本
    與原告無關，原告執被告乙○○於該案中為爭取幼子監護權
    所為之主張，而欲向被告等要求鉅額金錢，亦失正當性。是
    原告請求之精神慰撫金亦顯然過高而不可採。被告丁○○○
    為小學畢業，任百貨行負責人，該百貨行原來每月平均營業
    額約2 萬5 千元，惟因經濟不景氣，營業額有日漸下降之情
    形，迄至98年3 、4 月，平均每月營業額僅餘約1 萬1 千元
    。被告丁○○○有2 筆土地及其上房屋，該二房屋分別由被
    告丁○○○居住及被告乙○○攜同幼子居住，均為自用房屋
    ，並未出租獲利。至於被告於鈞院97年度婚字第548 號離婚
    事件中所述父母用以開設上開百貨行之店面及另有一間店面
    出租可獲每月15萬元租金收入等語，均係指訴外人即被告乙○○父親名下不動產，與被告等3 人無涉。被告乙○○為大
    專畢業，無財產，目前於家中開設之百貨行工作，父親原每
    月給付被告乙○○5 萬元薪資，惟因經濟不景氣，不僅百貨
    行之收入漸減，上開出租之店面，租金亦遭調降近3 萬元，
    故陳父目前給予被告乙○○之薪資為每月4 萬元。被告丙○○為德國韋伯音樂學院碩士。目前兼任於花蓮中學、華岡藝
    校、福星國小教授音樂，惟上開工作均為臨時性、短期性，
    需學校有開班，被告丙○○方能獲邀去教學，並非每月得領
    取固定薪資之工作，故被告丙○○每月收入不固定，平均每
    月收入約18,972元。被告丙○○名下有一間小套房及該小套
    房所附著之土地，惟被告丙○○係向銀行貸款數百萬元購買
    上開房地，故上開房地目前仍被銀行設定抵押權中。
  (四)關於原告刑事附帶民事起訴狀所載被告等犯罪事實，其中諸
    多已經刑案調查認定被告等並無原告指述之事實存在，被告
    等就自身所為之行為，均願意負責並已於刑案坦承不諱如臺
    灣高等法院98上易字第962 號號判決書所載，惟就原告其餘
    不實之指摘，則被告等均予否認。原告提供之診斷證明書並
    無接受追蹤治療等字樣，原告應係為訴訟需要，方於98年7
    月15日進行第2次就診。
  (五)關於相機毀損部分，原告自陳該相機係其於96年3 月4 日購
    買，而於將近1 年後之97年1 月14日遭被告丙○○毀損，則
    該相機係於原告購買後將近1 年方遭毀損，其價值顯與新品
    有極大差異，原告起訴竟請求被告賠償新品之價額即6,888
    元，復未能舉證該相機因毀損所減少之價額為何，其主張亦
    顯不可採等語資為抗辯。併為答辯聲明：1.原告之訴及假執
    行之聲請均駁回。2.如受不利判決，被告願供擔保，請准宣
    告免為假執行。
四、兩造均不爭執之事實：
  (一)被告乙○○因認其夫劉峻銘與原告過從甚密，竟與其弟即被
    告丙○○、其母即被告丁○○○，共同基於侮辱他人及意圖
    散布於眾，妨害他人名譽之犯意聯絡，為以下行為：1.誹謗
    部分：(1)於96年12月底，在臺北縣新莊市○○街十五號，由
    被告乙○○、丁○○○向何鳳嬌指摘原告真的很不好，行為
    不檢點，有很多男朋友，原告有勾引被告乙○○之夫劉峻銘
    。(2)被告丁○○○於97年1 月14日中午，在臺北縣新莊市○○街15號，向何鳳嬌指稱原告行為不檢點，有很多男朋友，
    其中最主要的一位即被告乙○○之配偶。(3)於97年1 月14日
    由被告丙○○撥打電話向何鳳嬌指稱：被告乙○○、丁○○○所述原告勾引他人丈夫之事均為事實。(4)於97年1 月14日
    16時10分許，被告乙○○、丁○○○及丙○○3 人，至吳月
    燕位於臺北縣三重市○○○路104 號所經營之商店，被告丁○○○向吳月燕表示原告甲○○與其女婿劉峻銘同居，且生
    活很亂。(5)於97年1月15日，被告乙○○撥打鍾慧融行動電
    話，並向鍾慧融稱劉峻銘有婚外情，對象即原告，有證據可
    證明約會、出遊且動作親暱，男女雙方均有回去彼此家，且
    有證據可證明有性行為且有畫面為證。2.公然侮辱部分：(1)
    被告乙○○、丁○○○及丙○○，於97年1 月14日16時10分
    許，被告丁○○○如前述在吳月燕位於臺北縣三重市○○○
    路104 號經營之商店內，向吳月燕表示原告與其女婿劉峻銘
    同居，且生活很亂」完畢之後，三人即另在吳月燕所經營之
    商店內，於他人得以共見共聞之情形下，被告乙○○當場辱
    罵原告「不要臉、狐狸精」；被告丙○○則辱罵原告「不要
    臉（台語）、狐狸精」；被告丁○○○則辱罵原告「那個華
    歌爾小姐（指原告）不要臉（台語），那個女孩是狐狸精」
    。被告丙○○另於97年1 月14日16時10分許，如前述在吳月
    燕位於臺北縣三重市○○○路104 號所經營之商店內，因被
    告丙○○、乙○○與丁○○○有前述誹謗及公然侮辱之行為
    ，原告見狀欲蒐證，即持自己所有之數位相機攝影，被告丙○○見狀竟基於強制及毀損之犯意，徒手強壓該相機之鏡頭
    ，妨害甲○○行使攝影之權利，並致使該相機之鏡頭因無法
    正常開啟而不堪使用。
  (二)原告就上開數位相機毀損部分請求被告丙○○賠償5,500 元
    。
  (三)被告丙○○亦遭原告過失傷害，經臺灣高等法院以97年度上
    易字第2752號判決原告有罪確定。
五、原告主張：被告等有上開共同誹謗、公然侮辱及被告丙○○
    強制等侵權行為、原告就上開數位相機毀損部分請求被告丙○○賠償5,500 元等語及被告辯稱：被告丙○○亦遭原告過
    失傷害，經臺灣高等法院以97年度上易字第2752號判決原告
    有罪確定等語，互為被告及原告所不爭執，並有起訴書、本
    院97年度易字第3814號及臺灣高等法院98年度上易字第962
    號刑事判決、本院98年9 月22日言詞辯論筆錄、臺灣高等法
    院97年度上易字第2752號刑事判決（見本院98年度附民字第
    26號卷第9 至12頁、見本院卷第5 至8 頁、第43至53頁、第
    152 頁背面、第29至31頁）附卷可稽，堪信為真。
六、按「因故意或過失，不法侵害他人之權利者，負損害賠償責
    任。」、「數人共同不法侵害他人之權利者，連帶負損害賠
    償責任。」、「不法侵害他人之身體、健康、名譽、自由、
    信用、隱私、貞操，或不法侵害其他人格法益而情節重大者
    ，被害人雖非財產上之損害，亦得請求賠償相當之金額。其
    名譽被侵害者，並得請求回復名譽之適當處分。」、「不法
    毀損他人之物者，被害人得請求賠償其物因毀損所減少之價
    額。」，民法第184 條第1 項前段、第185 條第1 項前段、
    第195 條第1 項及第196 條定有明文。被告等有上開共同誹
    謗、公然侮辱及被告丙○○強制等侵權行為之事實，已如前
    述，是原告請求被告依上開規定負損害賠償責任，洵屬有據
    茲就原告之請求審酌如下：
  (一)精神慰撫金部分：
    按「慰撫金之賠償其核給之標準固與財產上損害之計算不同
    ，然非不可斟酌雙方身分資力與加害程度，及其他各種情形
    核定相當之數額」（最高法院51臺上字第223 號判例意旨參
    照）。本院斟酌原告於本件侵權行為（妨害名譽等）發生時
    約年滿29歲（67年10月6 日生），其自陳受僱華歌爾公司，
    月薪4 萬多元，離婚，其97年度所得計約46萬元，名下無財
    產，業經本院依職權調取其財產所得資料（見本院卷第117
    至118 頁）在卷可憑，原告因被告等之上開共同誹謗、公然
    侮辱等行為致名譽受有損害，亦如前述，堪認原告精神上受
    有相當之痛苦。被告丁○○○於本件侵權行為發生時約年滿
    54歲（42年12月2 日生），其自陳小學畢業，經營新源百貨
    行，每月平均營業額約2 萬5 千元，名下有房地共4 筆，財
    產總額約309 萬元，業經本院依職權調取其財產所得資料（
    見本院98年度附民字第26號卷第13頁、本院卷第110 至111
    頁、第123 頁）在卷可憑；被告丙○○於本件侵權行為發生
    時約年滿27歲（69年3 月19日生），其自陳為德國韋伯音樂
    學院碩士。目前兼任於花蓮中學、華岡藝校、福星國小教授
    音樂，其97年度所得計約22萬元、財產總額約24 3萬元，業
    經本院依職權調取其財產所得資料（見本院卷第113 至114
    頁）在卷可憑；被告乙○○於本件侵權行為發生時約年滿31
    歲（65年4 月3 日生），其自陳為大專畢業，目前於家中開
    設之百貨行工作，父親於案發當時每月給付被告乙○○5 萬
    元薪資，被告乙○○名下無財產，業經本院依職權調取其財
    產所得資料（見本院卷第116 頁、第124 頁）在卷可憑等兩
    造之身分、地位、經濟能力及被告等係因原告為介入被告乙○○婚姻之人及被告丁○○○、丙○○分別為被告乙○○之
    母、弟，而於數次找原告交涉過程中雙方言語不合致有如本
    件之侵權行為等情，認原告分別向被告丁○○○、丙○○、
    乙○○請求精神賠償（非財產上損失）150 萬元、200 萬元
    、100 萬元，尚屬過高，應依序分別核減為3 萬元、3 萬元
    、3 萬元，方屬公允，是原告逾此部分之請求，均屬無據，
    均應予駁回。
  (二)數位相機毀損部分：
    原告主張其所有上開數位相機遭被告丙○○毀損，故請求被
    告丙○○賠償5,500 元等語，為被告丙○○所不爭執等情，
    已如前述，是原告此部分之主張，應信為真實，核均屬必要
    之費用，應予准許。
  (三)基上，原告得請求被告丁○○○、丙○○、乙○○賠償之精
    神慰撫金各為3 萬元、3 萬元、3 萬元，另原告得請求被告
    丙○○賠償數位相機毀損之金額為5,500 元。故本件被告丁○○○、丙○○、乙○○各應給付原告3 萬元、35,500元、
    3 萬元。原告請求被告丁○○○、丙○○、乙○○各給付3
    萬元、35,500元、3 萬元，即屬有據，應予准許，逾此部分
    之請求，尚乏依據，應予駁回。
七、按「給付無確定期限者，債務人於債權人得請求給付時，經
    其催告而未為給付，自受催告時起，負遲延責任。其經債權
    人起訴而送達訴狀，或依督促程序送達支付命令，或為其他
    相類之行為者，與催告有同一之效力。」、「遲延之債務，
    以支付金錢為標的者，債權人得請求依法定利率計算之遲延
    利息。」、「應付利息之債務，其利率未經約定，亦無法律
    可據者，週年利率為百分之五。」，民法第229 條第2 項、
    第233 條第1 項前段及第203 條定有明文。從而，原告依民
    法第184 條第1 項前段、第195 條第1 項及第196 條規定，
    請求被告丁○○○、丙○○、乙○○各給付3 萬元、35,500
    元、3 萬元，及自起訴狀繕本送達之翌日即98年1 月22日起
    至清償日止，按年息百分之五計算之利息，為有理由，應予
    准許。逾此部分之請求，即屬無據，應予駁回。
八、兩造分別陳明願供擔保請准宣告假執行或免為假執行，就原
    告勝訴部分，經核並無不合，爰各酌定相當之擔保金額，予
    以准許。至原告敗訴部分，其假執行之聲請即失所附麗，應
    予駁回。
九、本件事證已臻明確，兩造其餘攻擊、防禦方法及舉證，經本
    院審酌後，認對於判決結果均無影響，爰不一一論述，併此
    指明。
據上論結，本件原告之訴一部為有理由，一部為無理由，依民事
訴訟法第79條、第390條第2項、第392條，判決如主文。
中    華    民    國    98    年    9     月    30    日
                  民事第三庭    法  官  楊千儀
以上正本係照原本作成。
如對本判決上訴，須於判決送達後20日內向本院提出上訴狀（需
按他造人數附繕本）。
中    華    民    國    98    年    10    月    5     日
                                書記官  劉鴻傑


司法院資訊處製作；財團法人民間司法改革基金會備份。
